最高法院刑事判決　　　　　　九十四年度台上字第四一七三號
　　上　訴　人　台灣高等法院檢察署檢察官
　　被　　　告　甲○○
上列上訴人因被告違反著作權法案件，不服台灣高等法院中華民
國九十二年十月二十八日第二審更審判決（九十二年度上更(一)字
第五八二號，起訴案號：台灣台北地方法院檢察署九十一年度偵
字第五五四一號），提起上訴，本院判決如下：
    主  文
原判決撤銷，發回台灣高等法院。
    理  由
本件原判決撤銷第一審科處被告罪刑之判決，改為諭知公訴不受
理之判決，固非無見。
惟查：原判決為被告公訴不受理之諭知，係以被告於民國九十年
十二月間，出版之「射雕英雄傳」、「碧血劍」係查良鏞（筆名
金庸）作品集中前開小說之「舊本」，而查良鏞授權告訴人遠流
出版事業股份有限公司（下稱遠流公司）出版者為金庸作品集之
「修訂本」，「舊本」係屬原著作，「修訂本」則為衍生著作，
二者均為獨立之著作，均應受著作權法獨立保護。而遠流公司與
查良鏞於八十一年一月十五日在民生報所刊登之啟事，公告「金
庸作品集」在台灣地區唯一合法授權的版本是遠流公司所發行之
版本，並未指名授與遠流公司所出版之金庸作品係「舊本」抑「
修訂本」。又告訴人與查良鏞間之合約中並未指明其被授權之著
作權尚包括所謂之「舊本」，即有約定不明之情事，依著作權法
第三十七條第一項規定，自應推定「舊本」為未授權，告訴人就
前開小說「舊本」之著作並無告訴權，其告訴不合法云云為其論
據。然查「解釋意思表示，應探求當事人之真意，不得拘泥於所
用之辭句。」民法第九十八條定有明文。著作財產權之授權契約
既屬雙方意思表示合致所訂定之契約，解釋契約之內容自應有前
開法條之適用。從而解釋著作財產權之授權契約，仍應探求當事
人之真意，唯有在探求授權範圍之真意仍屬約定不明時，始得推
定為未授權。經查告訴人與查良鏞於九十年四月二十五日訂定之
出版權限期授讓合約，其中第四條明訂：「甲方（即金庸）擔保
對於本著作物擁有著作權以及出版授與之權，並於本約簽訂後，
不得在合約地區內利用本著作之全部或部分為不利乙方之行為。
例如：１、將本著作物自行或委託他人在合約地區內印售或發行
。２、用自己或他人名義編印與本著作物相類似之著作物，或足
以妨礙本著作物發行之著作物。」此有出版權限期授讓合約書在
卷可憑（見九十一年他字第七三三號卷第十頁）。若被告所出版
之前開著作，確屬查良鏞與告訴人所訂定授權出版金庸作品集之
著作，則由前開約定內容觀之，該合約若不包括舊本，何以須約
定查良鏞於契約訂定後，亦不得再編印與本著作物相類似之著作
物，或足以妨礙本著作物發行之著作物？原判決就前開約定條文
未予詳查，遽認告訴人與查良鏞間所訂定之授權契約是否包括「
舊本」約定不明，而為不受理之諭知，即有判決不備理由兼調查
職責未盡之違誤。上訴意旨以前開意旨指摘原判決不當，非無理
由，應認原判決仍有撤銷發回更審之原因。另著作權法已於九十
二年七月九日、九十三年九月一日修正公布施行，案經發回，併
應注意及之，合予敘明。
據上論結，應依刑事訴訟法第三百九十七條、第四百零一條，判
決如主文。
中　　華　　民　　國　九十四　年　　八　　月　　四　　日
                      最高法院刑事第八庭
                          審判長法官  呂　潮　澤
                                法官  吳　昆　仁
                                法官  孫　增　同
                                法官  吳　昭　瑩
                                法官  趙　文　淵
      本件正本證明與原本無異
                                      書  記  官
中　　華　　民　　國　九十四　年　　八　　月　　十　　日
                                                      Ｌ
